【裁判字號】    95,上重更(一),50
【裁判日期】    950928
【裁判案由】    毒品危害防制條例等
【裁判全文】
臺灣高等法院刑事判決            95年度上重更(一)字第50號
上  訴  人
即  被  告  乙○○
                    （現於臺灣台北看守所羈押中）
選任辯護人  余忠益律師
上列上訴人等因被告違反毒品危害防制條例等案件，不服臺灣桃
園地方法院 93年度重訴字第31號，中華民國94年6月16日第一審
判決（ 起訴案號：臺灣桃園地方法院檢察署93年度偵字第395號
；移送併辦案號：臺灣桃園地方法院檢察署93年度偵字第2900號
），提起上訴，判決後，經最高法院第一次發回更審，本院判決
如下：
    主  文
原判決關於乙○○部分撤銷。
乙○○共同連續運輸第一級毒品，處無期徒刑，併科罰金新台幣
壹佰萬元，罰金如易服勞役，以罰金總額與陸個月之日數比例折
算。褫奪公權終身。扣案之第一級毒品海洛因分別（驗餘淨重貳
柒捌零點捌公克，純度百分之捌壹點貳壹，純質淨重貳貳伍捌點
貳捌公克及驗餘淨重肆壹柒零點零陸公克，純度百分之捌肆點貳
參，純質淨重參伍壹貳點肆肆公克），均沒收銷燬之。
毒品之外包裝分別為玖貳參點伍公克及壹參參零點柒公克及ＨＥ
ＮＡＲＡ髮乳罐共參拾罐、髮乳貳袋、包裝髮乳紙盒伍個及塑膠
袋（膠膜）參個、黑色行李箱貳個均沒收之。
    事  實
一、乙○○明知海洛因業經行政院公告列為管制物品，且係屬毒
    品危害防制條例第2條第2項第1 款所列之第一級毒品，非經
    許可不得運輸入境，竟基於意圖運輸屬管制進出口物品海洛
    因入境中華民國台灣地區之概括犯意，分別為下列行為：
（一）乙○○、蘇寶財（即「蕭先生」，另案經台灣板橋地方法
      院為有罪判決）與陳堯杰、吳文祥（2 人另案由臺灣桃園
      地方法院審理中）、甲○○基於同上犯意聯絡，先推由陳
      堯杰、吳文祥於民國92（下同）年11月下旬期間，連續在
      桃園縣中壢市芳園酒店、六六六酒店，向不知情之酒店服
      務小姐張尚慈（另案在臺灣桃園地方法院審理中）遊說要
      求伊陪吳文祥至泰國洽談、簽訂ＳＰＡ水療機契約，陳堯
      杰並應允給付每日新台幣（下同）2 萬元之出場費及負擔
      來回之食宿、機票費用，並由吳文祥先行匯款2 萬元至張
      尚慈帳戶內。嗣於92年12月14日中午12時許由吳文祥駕車
      前往新屋交流道附近搭載張尚慈，先前往陳堯杰位於台北
      縣三重市不詳地址之公司，向陳堯杰拿取10萬元及機票，
      嗣於車上將10萬元交予張尚慈，張尚慈隨即於途經台北縣
      蘆洲市中國信託商業銀行時，將該筆款項存入上開帳戶內
      ，再前往三重市甲○○住處接其上車，復至某不詳茶坊接
      陳堯杰，隨即轉由陳堯杰駕車搭載渠等至桃園縣境內中正
      國際機場（下簡稱中正機場）搭機。同日飛機飛抵泰國曼
      谷機場時，乙○○則早於前1日（13 日）先行搭機飛抵曼
      谷，以協助渠等安排住宿之飯店，並前往接機。翌日（15
      日）乙○○安排並陪同渠等搭乘小型飛機前往清萊（泰國
      最北的府城，與緬甸、老撾為鄰，距離曼谷約830 公里，
      以「金三角」名聞天下，為罌粟花和製造鴉片的大本營）
      ，抵達後，渠等先投宿於邊境某飯店內，翌日（16日）再
      由乙○○帶領渠等至泰、緬邊境，乙○○指導吳文祥3 人
      通關並交代將有人前往接應後即離去，待吳文祥3 人通關
      後果然有一不知名成年人（無法證明有犯意聯絡）前往帶
      領渠等至某旅館內，吳文祥即與早在該旅館內等候之蘇寶
      財（自稱財哥）洽談ＳＰＡ水療機簽約事宜（未書寫任何
      書面契約），甲○○、張尚慈則在旁等候。事畢，渠等再
      度通關回清萊之原投宿飯店，翌日（17日）渠等再度搭乘
      巴士回曼谷原住宿飯店（車程16 小時）。翌日（18 日）
      ，吳文祥以要回台參加保險業務員考試為由先行返台，而
      乙○○則於同日上午陪同甲○○、張尚慈前往曼谷市區家
      樂福賣場購物，乙○○一再自掏腰包慫恿張尚慈購物，再
      以其所購物品甚多為由，主動付款幫張尚慈購得黑色行李
      箱1只。翌日（19日）下午4時許，乙○○再度前往張尚慈
      、甲○○一同住宿之飯店房間內打算送渠等前往機場搭機
      之際，即自隨身攜帶之行李內取出ＨＥＮＡＲＡ牌髮乳罐
      共12罐【每6 罐以塑膠膜包裝，底部以紙盒承裝，再裝入
      黃色塑膠袋內，內含第一級毒品海洛因成分，合計淨重27
      80.8公克（空包裝總重923.5公克），純度81.21％，純質
      淨重2258.28 公克】，佯稱係吳文祥之親戚託帶之髮乳，
      並由乙○○、甲○○一同將張尚慈原置於出國自備之小行
      李箱之衣物連同該髮乳放置入於前在家樂福購得之黑色大
      行李箱中，騰空之小行李箱則由甲○○取去使用。嗣由乙
      ○○陪同2 人搭乘計程車前往曼谷機場搭機，乙○○則不
      動聲色，另行搭乘同日稍早之長榮航空公司BR202 班機，
      於92年12月20日晚上11時13分許（通關時間，下同）抵達
      中正機場。張尚慈、甲○○2人於92年12月20日晚上11 時
      17分許（甲○○通關時間為晚間10時43分許），搭乘國泰
      航空公司CX464 號班機入境台灣中正機場，將上開以護髮
      乳罐包裝之海洛因共12罐由泰國運輸至我國境內。待張尚
      慈2人下機後，甲○○即自行快步離去，而留下張尚慈1人
      獨自入境通關。張尚慈於證照查驗櫃臺前曾打電話予吳文
      祥0000000000之行動電話門號，詢問如何交付伊託帶之物
      品，吳文祥斯時雖與陳堯杰一同在中正機場入境大廳等候
      ，卻故意佯稱伊人在香港，要晚半小時回台，並表示東西
      交予甲○○即可。又張尚慈於等候領取行李時，陳堯杰亦
      主動致電表示將前往接機，然為張尚慈婉拒。嗣於張尚慈
      領取行李後並行至行李檢查櫃臺之際，關員詢問有無他人
      託帶物品時，張尚慈主動表示行李箱內裝有他人託帶之髮
      乳乙情，經關員打開檢視後，確認髮乳罐內藏有其餘物品
      ，再以檢驗試劑測試結果確認為第一級毒品海洛因，而當
      場扣得上開ＨＥＮＡＲＡ髮乳12罐、包裝髮乳紙盒2 個及
      塑膠袋（膠膜）2個、自12罐髮乳中挖出之髮乳1袋，黑色
      行李箱1 個等物。適陳堯杰再度來電表示已前來接機，經
      警員示意張尚慈應允後，雙方約於機場出口處車道碰面，
      待陳堯杰停車後即為警逮捕到案。
（二）乙○○基於同上概括犯意，另於92年12月底間某日向不知
      情之江慧玉（另為無罪判決）佯稱欲僱用其擔任秘書工作
      ，請其陪同該公司經理前往緬甸簽訂ＳＰＡ水療機之契約
      為幌子，並負責2 人台灣至緬甸之來回機票及全部食宿費
      用。嗣江慧玉於 92年12月31日上午9時許到達中正機場搭
      機時，始經由乙○○介紹認識伊所稱之經理崔忠凱（另經
      檢察官為不起訴處分），乙○○當場交代崔忠凱至緬甸後
      帶同江慧玉前往購買1 只行李箱，並向江慧玉表示渠回國
      時將前往接機等情，2 人即搭機前往緬甸，並由有犯意聯
      絡之蘇寶財指派姓名年籍不詳之成年人「李先生」（亦有
      犯意聯絡）前往接機，並帶同2人前往市區購物。嗣於 93
      年1月2日「李先生」表示受乙○○之託而帶同江慧玉2 人
      前往緬甸市區之家樂福量販店購買行李箱1 只，並由「李
      先生」支付費用。同日下午4時許「李先生」再帶2人與蘇
      寶財（自稱「蕭仲平」）見面商談ＳＰＡ水療機簽約事宜
      ，蘇寶財佯稱欲購買ＳＰＡ水療機，雙方達成每台3萬2千
      元，共購買70台之初步共識（實際上乙○○、蘇寶財並無
      締約之真意），崔忠凱當場打電話回台向乙○○報告，獲
      其應允。斯時蘇寶財當場向江慧玉稱：乙○○託其帶護髮
      乳回台等語，江慧玉有所遲疑，乃於雙方簽約後向崔忠凱
      告知上情，崔忠凱則請其自行向乙○○確認，適崔忠凱返
      回飯店房間後再度打電話回台向乙○○報告簽約完成之情
      ，江慧玉乃接過電話親自向乙○○告知蘇寶財所稱託帶護
      髮乳上情，乙○○則明確告稱：係其在新莊開美容院之朋
      友所需，並託其代為攜回等語。翌日（3 日）上午11時10
      分許，蘇寶財再指派「李先生」攜帶ＨＥＮＡＲＡ牌髮乳
      罐共18罐（每6 罐以塑膠膜包裝，底部以紙板承裝，內含
      第一級毒品海洛因成分，合計淨重4170.06 公克（空包裝
      重1330.70公克），純度84.23％，純質淨重3512.44 公克
      前往渠等住宿之飯店內交予江慧玉，並放置入於家樂福購
      得之行李箱中，復由「李先生」開車載江慧玉2 人前往機
      場搭機。嗣江慧玉於93年1月3日20時04分許，搭乘華信航
      空公司AE838 號班機入境台灣中正機場，將上開以護髮乳
      罐包裝之海洛因共18罐由緬甸運輸至我國境內。惟因江慧
      玉為列管注檢對象，故於渠等入境至中正機場第一航廈入
      境海關室之際，入出境管理局查驗人員即通知航空警察局
      前往查察，並帶同2 人一同領取托運行李，並逐一檢視其
      內物品，江慧玉即當場告知警員內有其老闆乙○○託帶之
      護髮乳乙情，經警員當場開封檢視結果確認髮乳罐內藏有
      其餘物品，再以檢驗試劑測試結果確認為第一級毒品海洛
      因，而當場扣得「李先生」所交付之上開ＨＥＮＡＲＡ髮
      乳18罐、包裝髮乳紙盒3個及塑膠袋（膠膜）1個、自18罐
      髮乳中挖出之髮乳1袋、黑色行李箱1個，及江慧玉所有之
      行動電話1支（門號0000000000 ）。嗣警方依據江慧玉所
      稱乙○○將會來接機之供述，要求江慧玉協助逮捕乙○○
      到案，惟乙○○於到達中正機場後察覺有異，於電話中一
      再向江慧玉謊稱車子故障，請其搭崔忠凱之車或搭公車而
      虛與委蛇，最終仍為其脫逃，嗣警方於同年1月5日持台灣
      桃園地方法院檢察署檢察官核發之拘票，循線在台北市北
      投區石牌自強市場拘獲乙○○本人，始查悉上情。
二、案經內政部警察署航空警察局移送臺灣桃園地方法院檢察署
    檢察官偵查起訴及移送併案審理。
    理  由
壹、證據能力方面：
一、按刑事訴訟法第159條之5第1 項規定：被告以外之人於審判
    外之陳述，雖不符前4 條之規定，而經當事人於審判程序同
    意作為證據，法院審酌該言詞陳述或書面陳述作成時之情況
    ，認為適當者，亦得為證據。
二、證人江慧玉、崔忠凱、吳明通、簡嘉瑩、顏美慧、范建興、
    張尚慈、陳堯杰、吳文祥、甲○○、鄧麗玲分別於警詢、檢
    察官偵訊中之證詞雖屬審判外之陳述，惟被告乙○○及辯護
    人對於上開證據均表示無意見而同意具有證據能力（本院94
    年10月17日準備程序筆錄、95年2月22 日審判程序筆錄）本
    院審酌該言詞陳述作成時之情況，亦認為適當，依據刑事訴
    訟法第159條之5第1 項規定，是上開證人江慧玉等人之供述
    證據均得援引為本案審判之證據。
貳、被告之辯解：
一、訊據被告乙○○矢口否認有何運輸第一級毒品海洛因入境台
    灣之犯行，有關張尚慈案部分，被告辯稱伊係應蘇寶財之託
    協助張尚慈、甲○○、吳文祥3 人代訂泰國曼谷之飯店房間
    ，並前往接機，且係因吳文祥主動要求前往清萊，伊才帶領
    渠等前往，至於前往清萊之機票則係蘇寶財託人攜來；伊於
    帶領3 人前往清萊後即與渠等分手，伊雖有帶同張尚慈、甲
    ○○前往家樂福購買行李箱，但費用是甲○○支付，也未支
    付渠等在泰國期間之購物、食宿費用，更未交付髮乳予張尚
    慈及前往曼谷機場送機，甲○○、張尚慈所言不實等語。有
    關江慧玉案部分：伊與崔忠凱、江慧玉不是老闆與員工之關
    係，機票是伊幫他們買的，但錢不是伊出的，伊僅委託江慧
    玉陪同崔忠凱前往緬甸簽定ＳＰＡ水療機之契約，並未要求
    江慧玉攜帶髮乳回台，伊與江慧玉於電話中僅係談及簽約事
    宜，並未告知請其託帶髮乳乙事，亦不知伊會攜帶內含海洛
    因之髮乳入境等語。
參、有關張尚慈案，認定被告乙○○有罪所憑之證據及理由：
一、被告乙○○實際主導張尚慈等人於泰國期間之一切活動：
（一）證人吳文祥、甲○○、張尚慈3人於泰國期間所住宿之飯
      店，係由被告乙○○代為洽訂，且自渠等抵達曼谷機場時
      被告乙○○即前往接機，翌日（92年12月15日）並安排、
      陪同渠等搭乘小型飛機前往距離曼谷約830 公里之清萊，
      抵達後，再安排渠等先投宿於邊境某飯店內，翌日（16日
      ）再帶領渠等至泰、緬邊境，指導吳文祥3 人通關並交代
      將有人前往接應後始離去等情，業據被告乙○○於原審審
      理時自承不諱，核與證人吳文祥、甲○○、張尚慈分別於
      警詢、檢察官偵訊及原審審理中證述之情節相符。
（二）再者，被告乙○○於渠等離開清萊後，亦再度安排渠等搭
      乘巴士返回曼谷原住宿飯店。翌日（18日）上午再陪同甲
      ○○、張尚慈前往曼谷市區家樂福賣場購物，同時幫張尚
      慈購得黑色行李箱1只，期間花費均由被告支付。翌日（
      19日）下午4 時許，被告乙○○再度前往張尚慈、甲○○
      一同住宿之飯店接送渠等前往機場搭機等情，復據證人張
      尚慈、甲○○於原審審理中證述明確（見原審卷第501 頁
      至第531頁），並互核相符。
（三）另查證人吳文祥亦證稱：伊出國前，陳堯杰即告知到達曼
      谷機場後，自然會有人前往接應，故渠等飛抵後乙○○即
      在場接機，渠等在泰國之一切費用含到清萊的機票錢都是
      被告乙○○支付，且「是乙○○主動帶我們到清萊玩」等
      語（見93年度偵字第2900號偵查卷第83頁），並全程安排
      食宿、交通，「我在泰國期間每天都有看到他」、「買東
      西都是樹哥（指乙○○）付錢」等語（見原審卷第532 頁
      至第539頁）。
（四）綜上，足認被告乙○○自接機起迄送機止，實際主導並陪
      同張尚慈等人於泰國期間之一切住宿、行程，並支付全部
      食宿、交通費用，是被告辯稱：僅係受蘇寶財之託，代為
      洽訂其「友人」住宿飯店、係應吳文祥等人要求才帶渠等
      至清萊玩，以及並未支付行李箱之價錢云云，顯係卸責之
      詞，不足採信。
（五）又被告於前往證人張尚慈、甲○○一同住宿之飯店房間內
      打算送渠等前往機場搭機之際，即自隨身攜帶之行李內取
      出ＨＥＮＡＲＡ牌髮乳罐共12罐交予張尚慈，佯稱係吳文
      祥之親戚託帶之髮乳，並由被告乙○○與甲○○一同將張
      尚慈原置於出國自備之小行李箱之衣物連同該髮乳放置入
      於家樂福購得之黑色大行李箱中，騰空之小行李箱則由甲
      ○○取去使用等情，亦據證人張尚慈、甲○○於警詢、檢
      察官偵查及原審審理中證述明確（見93年度偵字第2900號
      偵查卷第12頁、第18頁、第28頁、第93頁至第95頁、第19
      2頁及原審卷第501頁、502頁、505頁、506頁、516頁），
      足見扣案之髮乳罐確係被告所交付。而甲○○既隨吳文祥
      、張尚慈等人一起至泰國曼谷並轉往清萊，並住宿同一飯
      店，復與乙○○一起赴曼谷市區一家樂福賣場購買黑色行
      李箱，然後在住宿之飯店內置換行李箱，將內含海洛因成
      分之髮乳罐佯裝係髮乳裝於黑色行李箱，甲○○復與張尚
      慈一起搭機回台，足見甲○○此趟出國並不單純，何況證
      人張尚慈於警訊時即供稱：回台時甲○○與伊搭同一班機
      ，抵達機場時伊打電話問吳文祥帶回之東西交給何人，吳
      文祥說交給甲○○即可等語，並稱：「（何人將裝有海洛
      因毒品髮油十二罐裝到黑色行李箱？當時何人在場？）乙
      ○○將裝有髮油之塑膠袋拿到伊房間交給甲○○，由甲○
      ○放入行李箱最底層，上面再蓋上我的衣服等物品，我在
      場親眼看到」、「該行李箱是十八日早上樹哥跟甲○○帶
      我到曼谷市區家樂福買的」等語（見九十三年度偵字第二
      九００號偵查卷九十二年十二月二十一日警訊筆錄）。於
      偵查時證稱：「甲○○是吳文祥在要出國前幾天，帶我到
      酒店與我認識的，他說甲○○也會一起去」「（東西何人
      交給你？）乙○○交給甲○○，由甲○○放在我的行李箱
      」等語（見九十三年度偵字第二九００號偵查卷九十三年
      四月九日訊問筆錄）。又甲○○於警訊時亦供稱九十二年
      十二月十九日晚上，在曼谷住宿飯店房間內，伊有看到髮
      油罐，現場有張尚慈及樹哥在場，髮油罐是樹哥拿到飯店
      伊跟張尚慈之房間內，有十幾罐等語，並自承卻有去曼谷
      市區購買黑色行李箱之情（見九十三年度偵字第二九００
      號偵查卷九十三年一月十八日警訊筆錄）。衡情；倘若非
      被告乙○○及甲○○知悉髮乳罐內含毒品，何以大費周章
      更換行李箱？而甲○○何以在中正機場入境時未與張尚慈
      同行而逃之夭夭，恐遭查獲？在在顯示甲○○知情攜帶毒
      品走私入境之事。至於甲○○雖經檢察官以甲○○並不知
      情為由而為不起訴處分，然因並未參酌上情，尚難作為甲
      ○○並未參與運輸毒品之依據。至於甲○○於本院本審審
      理時翻供改稱伊在泰國曼谷飯店未看到髮乳罐裝入張尚慈
      黑色皮箱之事等語（見本院本審九十五年九月十四日審判
      筆錄），顯係畏懼涉入共犯罪責而為卸責之詞，核不足採
      。
（六）而自上開髮乳中所扣案疑似之毒品，經送請法務部調查局
      鑑定之結果，確含有第一級毒品海洛因成分【合計淨重27
      80.8公克（空包裝總重923.5公克），純度81.21％，純質
      淨重2258.28公克】，毒品之外包裝為923.5公克，此有該
      局調科壹字第080007223號鑑驗通知書1紙附卷可稽（見93
      年度核退字第28頁），並有扣案之ＨＥＮＡＲＡ髮乳罐12
      罐、自12罐髮乳中挖出之髮乳1袋、包裝髮乳紙盒2個及塑
      膠袋（膠膜）2個、黑色行李箱1個等物扣案可稽。
（七）再者，本案張尚慈、吳文祥、甲○○等3人係於 92年12月
      14日下午5時48 分許（指通關時間）搭機前往泰國曼谷，
      嗣張尚慈、甲○○2人搭乘國泰航空公司CX464號班機於92
      年12月20日晚上11時17分許、10時43分許入境台灣中正國
      際機場（見同上偵查卷第40、41、102、103頁之旅客入出
      境記錄查詢報表），惟被告乙○○則係於渠等出境之前 1
      日即92年12月13日中午12時41分許先行搭機抵達曼谷，次
      日即前往接機張尚慈等人，其間均全程安排渠等在泰國之
      行程，再於陪同張尚慈等人至曼谷機場送機後，於未告知
      張尚慈之情形下，不動聲色地自行搭乘同日稍早之長榮航
      空BR202班機，於 92年12月20日晚上11時13分許抵達中正
      機場（見原審卷第260 頁乙○○之旅客入出境記錄查詢報
      表），顯見被告乙○○此次前往泰國之期間與證人張尚慈
      等人幾乎重疊，其間均在主導、安排、陪同渠等之行程，
      亦足證被告此次前往泰國之目的自與扣案含有髮乳之海洛
      因關係密切。
（八）此外，復有旅客入出境紀錄查詢表4 紙、運輸工具收據及
      台北關稅局稽查組Ｘ光檢查儀注檢行李報告表、台北關稅
      局扣押貨物、、查獲時之照片8張、行李條1件、書寫有吳
      文祥、甲○○中英文姓名之便條紙1 張等附卷足憑。從而
      ，被告此部分犯行事證明確，業堪認定。
肆、有關江慧玉案，認定被告乙○○有罪所憑之證據及理由：
（一）證人江慧玉確係應被告乙○○之邀，擔任秘書工作陪同被
      告乙○○指定之崔忠凱前往緬甸簽訂ＳＰＡ水療機之契約
      （應屬幌子，詳後述），並負責2 人台灣至緬甸之來回機
      票及全部食宿費用等情，業據被告於警詢時坦承：「是我
      幫江慧玉辦此次去緬甸的護照、機票、簽票。費用也是我
      出的，她要跟崔忠凱出去談生意，談論有關ＳＰＡ機器之
      買賣」、「因為我委託他們2人幫我去談論有關ＳＰＡ 機
      器之買賣」，「崔忠凱此次出國至緬甸之護照、機票、簽
      證，費用都是我出的」等語（見 93年度偵字第398號偵查
      卷第16至19頁）。於檢察官偵查中仍坦承：「﹙江的來回
      機票、食宿都是你出的？﹚是」，「崔與江的來回機票、
      食宿是我出的」，及該次2人機票費用約2萬2至2萬5 等語
      不諱（見93年度偵字第395號卷二第60、66 頁）。核與證
      人江慧玉、崔忠凱於警詢、檢察官偵訊及原審審理中之證
      述相符，證人江慧玉更於本院前審證稱被告乙○○是老闆
      ，去緬甸機票、旅社的錢是被告乙○○出的（見本院前審
      95年2月22 日審判程序筆錄）。參以被告乙○○於本案遭
      查獲前，早於92年7月10日、同年11 月19日即曾藉口要求
      江慧玉陪同前秘書謝玲玲、某不詳姓名經理前往泰國與蘇
      寶財（蕭先生）洽談ＳＰＡ機契約等節，亦為被告乙○○
      所自承（見93年度偵字第395號卷二第60、63 頁），核與
      證人江慧玉於警詢、檢察官偵查及原審、台灣板橋地方法
      院93年度重訴字第15號蘇寶財所涉運輸毒品案件審理中（
      下簡稱板院另案）迭次證述相符（見同上偵查卷第 6、47
      、102、104、原審卷第205、642頁），復據證人謝玲玲於
      原審審理中證述明確（見原審卷第348 頁）。顯見此次緬
      甸行程確係由被告乙○○發動，並具有完全之主導權。被
      告乙○○嗣後辯稱伊與崔忠凱、江慧玉非老闆、員工關係
      ，渠等之費用非伊所支付云云，顯不可採。
（二）又被告乙○○於92年12月31日至中正機場送機時，即當場
      交代崔忠凱至緬甸後帶同江慧玉購買行李箱，嗣於93 年1
      月2日即由「李先生」帶同江慧玉2人前往緬甸市區之家樂
      福量販店購買扣案之行李箱，並由「李先生」付錢之情，
      業據證人江慧玉於檢察官偵訊時及原審審理中證稱：係乙
      ○○交代崔忠凱到緬甸（筆錄誤載為泰國）後帶伊去買行
      李箱等語，並稱：「我本來不想買行李箱，是對方說乙○
      ○交代要帶我去買」等語（見93年度偵字第395 號卷一第
      107頁、卷二第55頁、原審卷第203頁），核與證人崔忠凱
      於檢察官偵查中證稱：「上飛機前乙○○交代我到時帶他
      去買行李箱，他也會交代那邊的人」、「（你們是幾號帶
      江慧玉去買行李箱？）大概是1月2日，李先生付錢，因為
      我們兩個去身上都沒有帶錢」等語（以上見同上偵查卷二
      第46頁）；於原審審理中證稱：「乙○○在出發前就告訴
      我要帶江慧玉去買皮箱，並稱他會告訴對方，請對方帶我
      去買」等語（見原審卷第335 頁）。綜上所述，足見被告
      乙○○於出發前即積極主動為江慧玉購置行李箱，以備供
      裝置毒品之用。
（三）復查，92年1月2日下午4 時許，係由「李先生」帶同崔忠
      凱、江慧玉2 人與蘇寶財（自稱「蕭仲平」）見面商談Ｓ
      ＰＡ水療機簽約事宜，雙方達成初步共識，崔忠凱當場打
      電話回台向被告乙○○報告。斯時蘇寶財當場向江慧玉稱
      ：乙○○託其帶護髮乳回台等語，江慧玉乃於雙方簽約後
      向崔忠凱告知上情，崔忠凱則請其自行向乙○○確認，適
      崔忠凱返回飯店房間後再度打電話回台向乙○○報告簽約
      完成之情，江慧玉乃接過電話親自向乙○○告知蘇寶財所
      稱託帶護髮乳上情，乙○○則明確告稱：係其在新莊開美
      容院之朋友所需，並託其代為攜回等情，有下列證據可證
      ：
    1.證人江慧玉於警詢、檢察官偵訊中證稱：「我拿到之後就
      打電話回台灣給乙○○（0000000000）向他做確認，他說
      有這回事，並說會親自到機場接我。」，「在緬甸就有電
      詢陳，他說是朋友在台要開美髮店要用，並叫我出關後再
      打給他，他會來接我，我是用飯店電話打給陳，他的號碼
      是0953那支」，「﹙蕭何時把護髮乳給你們？﹚簽約當天
      下午4 點多，蕭突然叫我們把護髮乳帶回去給老闆，我問
      是什麼東西，他說我老闆朋友在台灣有開美容院需要用的
      ，之後，在我房間崔打電話給陳，先講簽約的事，講完後
      ，我叫崔問陳護髮乳的事，他叫我自己跟陳講，我問陳有
      叫我們幫他帶東西，他說有。護髮乳在台灣買1瓶要 3、4
      千、那邊只要8百元」等語（見同上偵查卷一第6、48、10
      7、203頁）。於原審審理中仍證稱：蘇寶財於簽約後問伊
      ，老闆有無叫伊帶回髮乳，並說老闆在新莊開美容院之朋
      友需要髮乳，請伊帶回，待蘇寶財離去後，伊有向崔忠凱
      告知上情，「在飯店的確有跟乙○○通過電話，他說是朋
      友要的，叫我把他帶回來」，「在崔忠凱跟他通電話時，
      我已經有親口跟他確認過了」等語（見原審卷第201 頁）
      。
    2.證人江慧玉於台灣板橋地方法院另案審理中證稱：「崔忠
      凱打電話給乙○○的時候，蕭先生就說我老闆叫我們幫他
      帶洗髮乳回台灣，因為他在新莊的朋友開美容院需要，後
      來他們到我房間我就與崔忠凱說乙○○叫我們帶洗髮乳回
      去，崔忠凱就說他要打電話給乙○○講合約的問題和洗髮
      乳的事，崔忠凱跟乙○○講完電話後，就將電話給我，要
      我直接跟乙○○講洗髮乳的事情，乙○○就說因為他新莊
      的朋友開美容院，緬甸的洗髮乳比較便宜，叫我幫他帶回
      來，我就跟崔忠凱說洗髮乳是乙○○朋友要用的，崔忠凱
      就說他和乙○○十幾年朋友不會害我」等語（見原審卷第
      642、643頁）。
    3.證人江慧玉於本院前審審理中證稱係蕭老闆即蘇寶財說被
      告乙○○託其帶髮乳回台，蘇寶財係對著其與崔忠凱說的
      ，是自稱蕭老闆的員工將髮乳帶至飯店，那員工先去敲崔
      忠凱的房門，崔凱忠不在，所以才拿來給伊，後來崔忠凱
      有問有否拿來，伊有打開給崔忠凱看等語（見本院前審95
      年2 月22日審判程序筆錄）。
    4.上開證人江慧玉之證詞，核與證人崔忠凱於警詢中證稱：
      簽約後，江慧玉有向其說『蕭先生要託我攜帶洗髮精回國
      ，是要交給乙○○在新莊美容院的朋友』等語（見同上偵
      查卷一第9 頁背面）；嗣於檢察官偵訊中亦稱：「﹙你有
      無聽到蕭先生對江慧玉說：帶護髮乳給乙○○？﹚我在打
      電話給乙○○確認價錢時，他們有在談話，但我不知道他
      們講什麼，後來我去江慧玉房間時，她跟我說蕭先生要他
      帶洗髮精給乙○○，我問他台灣不是有？為何要帶？他說
      乙○○說，這邊的比較好用，比較便宜，乙○○在新莊開
      美容院的朋友要用，後來我在她房間打電話給乙○○，跟
      他說已經談好70台，然後江慧玉跟我說，蕭先生要她帶洗
      髮精回台灣給乙○○，我就把電話交給他，要她自已講，
      我就去洗手間」等語（見同上偵查卷二第45頁）。及於原
      審審理中所言：「（蘇寶財要求江慧玉帶髮乳回來時你是
      否在場？）當時我在場，不過我正在跟乙○○講電話，我
      送蕭先生下樓上來後，江慧玉才說蕭先生要她帶洗髮精回
      去給乙○○的朋友」，「（據江慧玉稱，你打電話給乙○
      ○，後來又把電話交給江慧玉，讓她自己跟乙○○確認帶
      髮乳這件事，是否如此？）是的，就是在我第2 次打電話
      給乙○○，對方要他準備基本型的ＳＰＡ機時，江慧玉要
      我跟乙○○說蕭先生要她帶髮乳回去給乙○○的友人，我
      答稱這是妳自己的事，把電話給她，叫她自己講」，「（
      你是否有聽到交談內容？）我只聽到江慧玉說蕭先生要我
      帶髮乳給你，其他的我就沒有聽到，因為我電話交給江慧
      玉後就去上廁所了」等語（見原審卷第336、337頁）均屬
      相符。至證人崔忠凱經本院前審合法傳訊雖未到庭，惟就
      證人江慧玉受託帶髮乳返台及證人江慧玉與被告乙○○關
      於髮乳之對話等情，迭經證人崔忠凱於警詢、偵查及原審
      時供述明確，待證事實已臻明瞭，被告乙○○請求再次傳
      訊證人崔忠凱，核無必要，併予敘明。被告及辯護人另行
      聲請傳喚證人張尚慈、吳文祥、江慧玉乙節，因本件事證
      已明，且上開證人於原審審理時均已到庭接受交互詰問，
      爰認無再予傳喚之必要，併予敘明。
    5.被告乙○○對於伊確有與江慧玉通電話之情坦認無訛，惟
      辯稱崔忠凱有打電話跟伊講到簽約之數量跟價格，江慧玉
      把電話接過去問伊說草約是不是簽這樣就可以了，根本沒
      有講到說蕭先生要帶髮乳的事云云（見原審卷第216 頁）
      ，然查，其上開辯詞與證人江慧玉、崔忠凱之上開證述已
      有未合，且被告乙○○既係主要委由崔忠凱前往洽談合約
      （報酬為毛利之一成約5 萬元），江慧玉充其量僅係扮演
      倒茶水、拿文件之「充場面」（見被告乙○○同上偵查卷
      一第60頁供述）角色（報酬約為每日2000元），何以崔忠
      凱已向被告乙○○報告簽約詳情後，仍須不關其事之江慧
      玉刻意接過電話覆誦「草約是不是簽這樣就可以了」等語
      ？足見扣案之髮乳確係蘇寶財以被告乙○○託帶為由而交
      付江慧玉，且江慧玉確有於電話中與被告乙○○確認無訛
      ，則被告乙○○辯稱上開髮乳係江慧玉自行攜帶入境，與
      伊無關云云，自難憑採。
    6.至於證人蘇寶財於本院前審審理時雖否認其即自稱「蕭仲
      平」即蕭老闆，且在緬甸當地並無姓李之朋友，也未從事
      水療機之生意，更未交付髮乳予江慧玉等語。然查，有關
      證人蘇寶財即係「蕭先生」乙節，業據證人江慧玉、崔忠
      凱、謝玲玲於原審審理中證述明確，被告乙○○亦確認蘇
      寶財即係伊欲簽約之對象蕭先生無訛，且此部分事實復據
      台灣板橋地方法院於另案中詳加認定證人蘇寶財與本案被
      告乙○○一同犯有本件運輸海洛因犯行，有該案判決1 份
      附於原審卷可稽（見原審卷第665 頁以下），是證人蘇寶
      財顯係因攸關自身刑責而矢口否認伊即係蕭先生之情甚明
      。
（四）復查，蘇寶財指派「李先生」於93年1月3日緬甸出發登機
      前，交付江慧玉置入行李箱內之ＨＥＮＡＲＡ牌之髮乳罐
      共18罐，自上開髮乳中所扣案疑似之毒品，經送請法務部
      調查局鑑定之結果，確含有第一級毒品海洛因成分【合計
      淨重4170.06 公克（空包裝重1330.70公克），純度84.23
      ％，純質淨重3512.44公克）】，此有該局調科壹字第080
      007255號鑑驗通知書1紙附卷可稽（見93年度偵字第395號
      卷一第195 頁），並有扣案之ＨＥＮＡＲＡ髮乳罐18罐、
      自18罐髮乳中挖出之髮乳1袋、包裝髮乳紙盒3個及塑膠袋
      （膠膜）1個、黑色行李箱1個等物扣案可稽。
（五）被告乙○○否認前往中正機場接機乙節，所辯核不足採理
      由：
    1.證人江慧玉於檢察官偵查中供稱：出國前被告乙○○即告
      知將來接機等語（見93年度偵字第395號卷一第56頁），
      核與證人崔忠凱於原審證稱：「（出國前乙○○是否有說
      他會到機場接江慧玉？）是的，在我要開車前往機場時，
      乙○○在車上就跟我說他會來接江慧玉」等語相符（見原
      審卷第321 頁）。故被告當天按照原本計畫前往接機之情
      ，並非無據。
    2.被告乙○○對於是否主動表示將前往接機？當天是否有到
      中正機場？目的何在？前後所述反覆不一。被告於原審受
      命法官行準備程序中辯稱：「並未到中正機場接機」，嗣
      經檢察官告知通聯記錄已顯示其於江慧玉班機抵達時曾進
      入中正機場後，即改稱：「有進入中正機場，本來是要接
      機的」（見原審卷第101、105頁）；於原審 93年8月23日
      審理中則坦承：「是江慧玉出國前就要求我要去接機，而
      不是我主動提出」等語（見原審卷第216頁），於原審 94
      年6月2日審理中又改稱，伊雖有到機場，但「我要去航空
      科學館看飛機起降，不是要去接機」等語（見原審 94年6
      月2日審理筆錄第22 頁），然查被告乙○○與江慧玉電話
      聯絡時間為93年1月3日夜間，有通聯記錄附卷可按，當時
      航空科學館早已閉館，如何可看飛機起降？足見被告上開
      辯詞不足採信。
    3.依卷附台灣大哥大雙向通聯資料查詢報表顯示，被告乙○
      ○所使用之門號000000000行動電話於 93年1月3日江慧玉
      入境通關時段之19時38分許起，迄19時56分許止，斯時基
      地台位址正位於「桃園縣大園鄉中正國際機場第二航廈」
      （見93年度偵字第395號卷一第111頁）。且證人崔忠凱下
      機後即與被告乙○○聯絡上，當時乙○○明確告知已到達
      機場附近，嗣證人江慧玉為警查獲後，即告知警員被告乙
      ○○將來接機之訊息，警員要求江慧玉、崔忠凱與其聯絡
      至航站外會合，惟乙○○雖已抵達第二航廈，卻於電話中
      一再向江慧玉、崔忠凱2 人謊稱車子故障云云，此據證人
      江慧玉（原審卷第210頁）、證人崔忠凱（原審卷第321頁
      ）、證人即查獲之警員許光明（原審卷第320 頁）、蔡明
      芬（原審卷第322 頁）於原審審理中證述明確，被告乙○
      ○亦坦承有關車子故障乙節確屬虛構（見原審卷第320 頁
      ），其於本院前審審理時復稱：其當日係開貨車不能載人
      ，因不耐催促方謊稱車子故障云云（見本院前審95年2 月
      22日審判程序筆錄），惟被告乙○○既已事先約好前往機
      場接人，焉會駕駛不能載人之貨車前往，其所辯委無可採
      。顯見被告乙○○事先與江慧玉約定前往接機，實際上並
      已駕車進入機場等候，其故意謊稱車輛故障，無非因已察
      覺事態有異而臨陣趁隙脫逃。
（六）被告辯稱本件純係委託崔忠凱前往緬甸與蕭先生簽訂ＳＰ
      Ａ機草約云云，無非係企圖掩飾運輸毒品入境之虛招：
    1.依據證人崔忠凱與蘇寶財（自稱蕭仲平）所簽訂之合約書
      所示（見同上偵查卷一第39 頁）：僅有數量70台、每台3
      萬2 千元之簡略記載，至於與交易內容攸關之ＳＰＡ機型
      號、交貨及付款之時間、方式、履約方式、貨幣幣別、違
      約處理、雙方聯絡地址、電話均付之闕如（見93年度偵字
      第395號偵查卷一第39頁），且簽約時間不到20 分鐘，此
      與一般簽約方式已有不同，況被告乙○○既係為自己之利
      益而簽約，惟契約並非以被告乙○○之名義為之，而以健
      聯科技股份有限公司（下稱健聯公司）之名義為之，且未
      提及代理之旨，已啟人疑竇。
    2.又依據證人即健聯公司行政部協理顏美慧於警詢及原審審
      理中證稱：被告乙○○一共只向公司買了4 台ＳＰＡ水療
      機（見93年度偵字第395號偵查卷卷二第20 頁），「（乙
      ○○在健聯直銷體系活動是否很活躍？）我92年3 月上任
      以來，從來沒有見過他。一般業績不錯的人都會常常來公
      司出貨，多少都會跟我照面」、「因為就他的階層而言，
      他不可能會認識到那麼多人，而且都同意用32000 的價錢
      來出售」，並稱：會員購買ＳＰＡ水療機後仍可以向公司
      要求退貨，如於14日內退貨並可全額退費，即使超過14日
      ，仍以9 折扣除其他的折損及折舊退費，此種情形極為普
      遍，伊從未聽過被告乙○○向其他經理、主任調貨之情事
      等語（見原審卷第435至439頁），並提出獨立會員代表申
      請協議書、訂購單、90、91年度進貨資料表、宣傳ＤＭ等
      為證。原審辯護人聲請傳訊被告之下線即證人范建興、劉
      清興到庭，以證明被告確有收購ＳＰＡ機之事實，然該 2
      位證人於原審審理中一致證稱：不知道被告乙○○有收購
      ＳＰＡ機之事（見原審卷第342、346頁），則被告連自己
      直屬下線都未進行收購，益見被告所稱有能力收購70台Ｓ
      ＰＡ機轉售之情顯不可採。至於被告所提出之91年度進貨
      資料表、存摺，顯示其進貨內容多屬價錢較低之消費品，
      自健聯公司獲利有限；其餘結業證書、筆記本、訓練資料
      、「經理」彩帶影本、報名表等文書資料，至多僅可證明
      其確有參加健聯公司直銷體系外，尚難證明此行確有簽約
      出售ＳＰＡ機之事實。
    3.再參諸被告乙○○前已多次藉口簽訂ＳＰＡ機契約，誘使
      不知情之「秘書」前往泰國、緬甸等地，並均轉往清萊與
      蘇寶財「訂約」，並恰巧每次均要求「秘書」攜帶同一廠
      牌之ＨＥＮＡＲＡ牌髮乳罐入境，其中證人謝玲玲曾受託
      出國3次（分別於 92年3月4日與友人吳秀蘭陪同乙○○出
      國、同年6月13日與友人吳秀蘭陪同乙○○出國、同年7月
      10日與江慧玉、范建興、乙○○出境至泰國，參見原審卷
      第456頁謝玲玲入出境查詢結果）、張尚慈受託出國1次（
      92年12月14日出境至泰國）、江慧玉受託出國3次（92年7
      月10與謝玲玲、乙○○、范建興一同前往泰國、92年11月
      19日與乙○○、不知名經理前往泰國、92年12月31日即本
      次出境前往緬甸），此據證人謝玲玲（本院前審卷第 413
      頁以下）、江慧玉、范建興、吳秀蘭、張尚慈等人於原審
      審理中證述綦詳，詰之被告亦坦認上情。則被告乙○○自
      92年3月4日起，迄92年12月31日止，其間已與蘇寶財洽談
      「訂約」多達6 次，竟仍止於「草約」階段，顯有悖常情
      。況被告乙○○甫於92年12月20日「協助」張尚慈等人與
      蘇寶財於泰國訂約後返台，何以匆匆又於11天後之92年12
      月31日再度委託崔忠凱、江慧玉前往另一地之緬甸與蘇寶
      財簽訂草約？至於被告利用不知情之謝玲玲攜帶同一廠牌
      髮乳連續3 次入境台灣部分，因均未遭警方查獲，並無證
      據證明其內亦夾藏有第一級海洛因，此部分尚乏證據證明
      被告乙○○亦涉有運輸第一級毒品之犯行，惟此部分事實
      仍足以佐證被告乙○○確有利用不知情之江慧玉、張尚慈
      攜帶髮乳入境之事實，附此敘明。
（七）被告乙○○另辯稱：蘇寶財係利用ＳＰＡ水療機簽約來陷
      害伊云云。惟經核證人蘇寶財前後供詞，其始終否認其即
      為參與運輸毒品之「蕭先生」，亦從未證述有關被告乙○
      ○參與運輸毒品之事實，故尚無被告所稱之「陷害」情形
      。至於證人江慧玉部分，經核其歷次證述內容均一致，並
      與證人崔忠凱、謝玲玲、范建興、吳秀蘭等人證述相符。
      而證人崔忠凱為被告乙○○做ＳＰＡ水療機之上線經理，
      至案發時認識約7 年，與被告乙○○關係自屬密切，當無
      故意誣陷被告乙○○之理，惟核諸證人崔忠凱上揭歷次之
      證詞均與證人江慧玉相一致，足見證人江慧玉有關被告乙
      ○○涉案犯行之指證應屬可採。再參以被告乙○○經法務
      部調查局以控制問題法、混合問題法測謊結果：其就未託
      江慧玉攜帶海洛因之問題，經測試呈情緒波動之反應，研
      判有說謊，此有該局測謊報告書1份在卷可資參考（見 93
      年度偵字第395號偵查卷二卷第100頁至118 頁），亦堪為
      被告乙○○確有委託江慧玉運輸毒品入境之佐證。此外復
      有關稅局扣押貨物單1 紙（扣押貨物：疑似海洛因罐）、
      台北關稅局稽查組Ｘ光檢查儀注檢行李報告表1 紙（檢查
      結果：疑似海洛因，毛重5523公克）、刑案現場照片8 張
      等附卷足憑。從而，被告此部分犯行事證明確，亦堪以認
      定。
（八）本件事證已明，被告選任辯護人於本院本審復聲請傳喚共
      同被告吳文祥及證人張尚慈、江慧玉、崔忠凱等人，惟因
      該等證人於原審均以證人身分到庭就待證事項經交互詰問
      ，況本案事證均已明確，爰認無再於傳訊之必要，併此說
      明。
伍、論罪部分：
一、被告行為後，毒品危害防制條例業於92年6月6日修正，同年
    7月9日公布，並於93年1月9日施行，其中第4條第1項關於運
    輸毒品部分及第18條、第19條有關沒收之規定，其修正前、
    後相關條次、構成要件、刑度均未變更，但該條例部分條文
    經修正，而全部條文經重新公布，即有形式上之修正，經比
    較修正前、後之規定，新法之規定對被告而言並無較有利之
    情形。又被告行為後，懲治走私條例於 95年5月30日修正公
    布，同年7月1日施行，其中關於第2條第1項私運管制物品進
    口、出口逾公告數額部分，其修正前後之法定刑度均為處 7
    年以下有期徒刑，得併科新臺幣300 萬元以下罰金，經比較
    修正前、後之規定，新法之規定對被告而言亦無較有利之情
    形。次按海洛因係毒品危害防制條例第2條第2項第1 款規定
    之第一級毒品，且係行政院依懲治走私條例第2條第4項授權
    公告之「管制物品項目及其數額」甲項第4 款所列之管制進
    出口物品。核被告乙○○自緬甸私運管制進口之第一級毒品
    海洛因入台之行為，係犯毒品危害防制條例第4條第1項之運
    輸第一級毒品罪及懲治走私條例第2條第1項之私運管制物品
    進口罪。被告乙○○與蘇寶財、陳堯杰、吳文祥、甲○○間
    ，就上揭利用不知情之張尚慈運輸海洛因犯行；及被告乙○
    ○與蘇寶財、「李先生」就利用不知情之江慧玉運輸海洛因
    犯行，分別有犯意聯絡及行為分擔，應各依刑法第28條規定
    論以共同正犯。被告乙○○利用不知情之張尚慈、江慧玉為
    本案犯罪，為間接正犯。又按刑法第五十六條連續犯之規定
    ，於九十四年二月二日經修正公布予以刪除，自九十五年七
    月一日起施行（下稱新法）。於新法施行後，自應依新法第
    二條第一項之規定，適用最有利於行為人之法律。按連續犯
    在本質上原屬數罪，於連續犯之規定廢除後，對於先前實務
    上以連續犯予以處理之案件，應視具體個案，除對於合乎接
    續犯或包括的一罪之情形，認其構成單一之犯罪外，應認係
    數罪併罰。本件被告行為後，新法已施行。然被告先後二次
    運輸毒品之犯行，其於新法施行後，於刑法評價上，並不符
    合係在密切接近之一定時空，持續實行之一個延續性之行為
    觀念，應認係數罪併罰。則依新法第二條第一項前段之規定
    ，自以行為時之法律為有利於被告，仍適用舊法論以連續犯
    。原判決適用連續犯論擬，原無不合，尚不生因刑罰之變更
    而有援用法則不當之情形。原審雖未及比較，仍於判決結果
    不生影響，併予敘明。被告乙○○先後2次運輸第一級毒品
    海洛因犯行，時間緊接，方法相同，觸犯構成要件相同之罪
    名，顯係基於概括犯意為之，為連續犯，應依修正前刑法第
    56條規定論以一罪，就私運管制物品進口罪部分加重其刑，
    另因運輸第一級毒品罪法定本刑為死刑、無期徒刑部分不得
    加重，應僅就得併科之罰金刑部分加重其刑。被告乙○○以
    一運輸第一級毒品海洛因入境之行為同時觸犯上述二罪名，
    為想像競合犯，應從一重之運輸第一級毒品罪處斷，其持有
    第一級毒品海洛因之低度行為，為運輸之高度行為所吸收，
    不另論罪。檢察官雖僅就被告利用江慧玉運輸毒品之犯行提
    起公訴，然本件既適用修正前刑法第五十六條連續犯之理論
    ，檢察官就犯罪事實一部起訴者，其效力及於全部，本件被
    告如事實欄所載檢察官移送併案審理部分（93年度偵字第29
    00號）之犯罪事實，與上揭論罪科刑之部分，有連續犯裁判
    上一罪關係，已如上述，本院自應就屬於裁判上一罪之部分
    一併加以審理。
二、關於罰金易服勞役部分新舊法比較適用：
    按行為後法律有變更者，適用行為時之法律。但行為後之法
    律有利於行為人者，適用最有利於行為人之法律，刑法第 2
    條第1 項定有明文。本件受刑人犯罪，經本院併科罰金新台
    幣一百萬元，查被告於犯罪時，刑法第42條第2 項前段規定
    ：「易服勞役以1元以上3元以下折算一日，但易服勞役期限
    不得逾六個月。同條第3 項規定：罰金總額折算逾六個月之
    日數者，以罰金總額與六個月之日數比例折算。又被告行為
    時之易服勞役折算標準，業據修正前罰金罰鍰提高標準條例
    第2條前段規定，就其原定數額提高為100倍折算1 日，則本
    件被告行為時之易服勞役折算標準，應以銀元300元折算1日
    ，即新台幣900元折算1日。惟95年7月1日修正公布施行之刑
    法第42條第3項前段規定：「易服勞役以新台幣一仟元、二
    仟元或三仟元折算一日。罰金總額折算逾一年之日數者，以
    罰金總額與一年之日數比例折算。比較修正前後之易服勞役
    折算標準，以修正前之規定，較有利於受刑人，則應依刑法
    第2條第1項前段規定，適用修正前之刑法第42條第3 項規定
    ，定其折算標準。
陸、原判決應撤銷改判理由及科刑部分：
一、原審以被告乙○○罪證明確，予以論罪科刑，固非無見。惟
    查：犯運輸第一級毒品罪者，其供犯罪所用之物，苟屬被告
    或共犯所有者，即應依毒品危害防制條例第十九條第一項規
    定宣告沒收，係採義務沒收主義，法院並無審酌之職權。而
    毒品外包裝係用於包裹毒品，防其裸露、潮濕，便於攜帶運
    輸，為供運輸毒品所用之物。本件依原判決認定之事實及其
    理由之論述，被告乙○○先後二次運輸第一級毒品海洛因入
    境，經查獲之海洛因，其空包裝總重分別為九二三．五公克
    及一三三０．七公克。該空包裝部分，原審判決未說明有何
    不能沒收之事由，卻未依上開規定為沒收之宣告，自有判決
    不適用法則之違背法令。本件被告提起上訴，其猶執陳詞否
    認犯罪，上訴固無理由，惟因原判決既有可議，爰由本院撤
    銷改判，並審酌被告乙○○犯罪之動機係為一己私利而運輸
    毒品海洛因入境，助長國內毒品氾濫，嚴重危害國人身體健
    康及社會治安；於上開毒品運輸過程中居於主導地位，涉案
    情節最深；其利用不知情之女子佯稱擔任「秘書」工作夾帶
    毒品入關，間接造成渠等因此涉案；連續2 次運輸入境之毒
    品海洛因淨重多達6950.86 公克，數量甚多，犯罪情節嚴重
    ；復於證人一致陳述其涉案情節之情狀下仍矢口否認犯罪，
    並推諉卸責，誣指他人犯罪，顯見其犯後態度惡劣，絲毫未
    見悔意等一切情狀，判處無期徒刑，併科罰金1 百萬元，及
    諭知罰金如易服勞役，以罰金總額與6 個月之日數比例折算
    ，並依法宣告褫奪公權終身。至於扣案之第一級毒品海洛因
    分別淨重2780.8公克，純度81.21％，純質淨重2258.28公克
    及淨重4170.06公克，純度84.23％，純質淨重3512.44 公克
    ，係屬查獲之毒品，均應依毒品危害防制條例第18條第1 項
    前段之規定，宣告沒收銷燬之。上開第一級毒品海洛其空包
    裝總重分別為九二三．五公克及一三三０．七公克，既係用
    於包裹毒品，防其裸露、潮濕，便於攜帶運輸，為供運輸毒
    品所用之物，應依毒品危害防制條例第十九條第一項規定宣
    告沒收。另本案用以包裹第一級毒品海洛因之ＨＥＮＡＲＡ
    髮乳罐共30罐、自30罐髮乳中挖出之髮乳2 袋、包裝髮乳紙
    盒5個及塑膠袋（膠膜）3個、黑色行李箱2 個等物，分係被
    告乙○○及共犯蘇寶財、李先生所有，均係用於包裹、掩飾
    、搬運毒品，防止毒品漏逸、裸露、潮濕，並便於攜帶運輸
    ，為供運輸毒品所用之物，雖有因係包裝上開第一級毒品而
    與之密切接觸，然既經鑑定機關就之與毒品分別鑑定析其重
    量，有上開法務部調查局鑑定通知書可憑，足證與毒品並無
    不可析離之關係，當併依同條例第19條第1 項之規定均予宣
    告沒收。且因該物均已扣案，自無須諭知如不能沒收，追繳
    其價款，附此敘明。另被告乙○○提供與其餘共犯、不知情
    運毒者之交通食宿費用，均已具體支付與他人，性質上亦非
    屬被告犯罪所得之財物，不在得予沒收之列，附此敘明。又
    被告等往返台灣及泰國、緬甸等地之機票，為其運輸犯罪之
    費用，且已使用完畢，交付各航空公司，不屬被告所有，自
    不得沒收。至於同時扣案之手機2 具（分屬江慧玉、陳堯杰
    所有），經核與本案運輸毒品犯行無關，亦不在沒收之列。
柒、據上論斷，應依刑事訴訟法第369條第1項前段、第364 條、
    第299條第1項前段，毒品危害防制條例第4條第1項、第18條
    第1項前段、第19條第1項，懲治走私條例第2條第1項、第11
    條，刑法第11條前段、第2條第1項、第28條、第56條（修正
    前）、第55條、第42條第3項（修正前）、第37條第1項，罰
    金罰鍰提高標準條例第2條（修正前），判決如主文。
本案經檢察官洪泰文到庭執行職務。
中    華    民    國    95    年    9     月    28    日
                  刑事第七庭    審判長法  官  陳正雄
                                      法  官  許宗和
                                      法  官  許錦印
以上正本證明與原本無異。
如不服本判決，應於收受送達後十日內向本院提出上訴書狀，其
未敘述上訴之理由者並得於提起上訴後十日內向本院補提理由書
（均須按他造當事人之人數附繕本）。
                                      書記官  楊妙恩
中    華    民    國    95    年    10    月    5     日
附錄：本案論罪科刑法條全文
毒品危害防制條例第4條第1項
製造、運輸、販賣第一級毒品者，處死刑或無期徒刑；處無期徒
刑者，得併科新台幣一千萬元以下罰金。
懲治走私條例第2條第1項
私運管制物品進口、出口逾公告數額者，處七年以下有期徒刑，
得併科新台幣二十萬元以下罰金。


司法院資訊處製作；財團法人民間司法改革基金會備份。
